臺灣臺中地方法院臺中簡易庭小額民事判決
111年度中消小字第12號
原      告  楊博鈞  

法定代理人  艾學美  
兼 上一 人
訴訟代理人  楊献章  
被      告  新加坡商競舞電競有限公司臺灣分公司

法定代理人  胡育嘉  
訴訟代理人  林芝余  
            何千亦  
            盧美慈  
上列當事人間請求消費糾紛事件，本院於民國111年11月2日言詞
辯論終結，判決如下︰
    主　　　文
原告之訴駁回。
訴訟費用由原告負擔。
    事實及理由
一、程序方面：
    本件被告為外國人依本國法設立之分公司，有涉外因素。另
    原告主張係未經其法定代理人同意在台灣交易並依不當得利
    等法律關係主張，則依涉外民事法律適用法第24條但書及同
    法第20條第2項規定，以本國法為準據法。
二、原告主張：
    原告係民國00年0月生，為滿7歲而未滿20歲之未成年人，於
    110年6月10日在未經法定代理人甲○○同意下，使用訴外人
　　洪秀卿即原告阿姨之帳號：ve6868.a0000000.hinet.net（
    下稱系爭遊係帳號）上網到APP STORE購買GARENA FREE FIR
    E（我要活下去）遊戲設備，截至110年8月9日共消費新臺幣
    （下同）73,992元（下稱系爭消費款），因洪秀卿之系爭遊
    戲帳號係綁定甲○○之華南銀行信用卡以及訴外人即原告哥哥
    楊士賢中華電信小額支付，系爭消費款分別由華南銀行信用
    卡及中華電信小額付款支付，甲○○於接獲帳單後始知悉上情
    ，原告為限制行為能力人，在網路上購買遊戲設備之買賣契
    約（下稱系爭契約）未得法定代理人之承認，且非其年齡及
    身份、日常生活所必需，亦非純獲法律上利益，系爭契約之
    效力未定，甲○○拒絕承認系爭契約之效力，系爭契約既已不
    生效力，被告自應返還系爭消費款。爰依不當得利之法律關
    係，提起本件訴訟等語，並聲明：被告應給付原告系爭消費
    款，及自起訴狀繕本送達翌日起至清償日止，按週年利率百
    分之5計算之利息。
三、被告則以：
㈠、原告未舉證證明系爭契約存在於兩造間，亦未證明被告係系
    爭消費款之交易對象，原告提出之系爭消費款明細僅顯示「
    A-APPLE.COM/BILL」、「國外交易服務費」、「代收Apple
    軟體商店交易費」等消費明細；然凡使用Apple帳號於Apple
     Store軟體內所為之交易行為皆會顯示相同結果，無法證明
    被告係系爭消費款之之交易對象，亦無法證明系爭交易皆係
    原告所為。系爭遊戲UID為0000000000，被告否認該金額係
    由未成年人所儲值，且系爭帳號自110年6月10日起至110年8
    月9日止之Apple Store消費紀錄，僅有47,886元，與原告請
    求金額顯不相符，且前開消費金額亦已於遊戲中使用完畢，
    僅剩餘約1元之殘存遊戲點。
㈡、退步言之，縱使假設系爭帳號內之消費紀錄皆為原告所為（
    被告仍否認該等消費為原告所為），亦係以詐術使被告信其
    為完全行為能力人或已得法定代理人之允許而為系爭交易，
    故應認兩造間之契約法律行為有效：系爭帳號係於110年1月
    31日23：18選擇透過綁定Apple帳號方式登入遊戲；然而，A
    pple於其服務條款中明文限制未滿13歲的兒童無法自行建立
    帳號，且於帳號註冊流程中須手動填寫申請人之出生年月日
    ，始完成註冊流程。故假設系爭帳號為原告原告所註冊、使
    用，則顯然是原告冒用一完全行為能力人之Apple帳號在先
    ，始有後續登入系爭遊戲完成系爭交易發生之可能。
㈢、又按系爭遊戲註冊、登入流程，選擇透過綁定Apple帳號登入
    遊戲者，必須完成臉部辨識或正確輸入密碼；恕難想像原告
    原告如何在未得Apple帳號當事人同意之前提下，完成前開
    手續。況原告原告以一完全行為能力人之身分註冊登入系爭
    遊戲，顯有詐害被告之事實，被告自然自始無從知悉其真實
    使用者為一未成年人，並因此認定系爭帳號為一完全行為能
    力人，或已得其法定代理人允許而為系爭交易。
㈣、況交易發生於000年0月00日起至同年8月9日間，共計約2個月
    ，信用卡持卡人及電信支付付款人已分別於6、7月收到部分
    交易帳單，若非原告法定代理人同意原告原告持續購買遊戲
    點數，或該金額係屬民法84條所規定之法定代理人允許限制
    行為能力人處分之財產，否則殊難想像原告代理人有全然不
    知且竟持續使原告原告儲值遊戲點數之理。
㈤、再依兩造間會員系統服務合約約定及網路連線遊戲服務定型
    化契約應記載及不得記載事項規定，被告僅得退還消費者「
    未使用的遊戲費用」；然原告所購買之遊戲點數已全數使用
    完畢，並已享受該虛擬商品所帶來之遊戲體驗，故原告主張
    返還相關費用實無理由等語置辯。並聲明：原告之訴駁回。
四、本院之判斷：
㈠、按當事人主張有利於己之事實者，就其事實有舉證之責任，
    民事訴訟法第277條前段定有明文。又按民事訴訟如係由原
    告主張權利者，應先由原告負舉證之責，若原告先不能舉證
    ，以證實自己主張之事實為真實，則被告就其抗辯事實即令
    不能舉證，或其所舉證據尚有疵累，亦應駁回原告之請求（
    最高法院74年度台上字第913號判決意旨參照）。次按無法
    律上之原因而受利益，致他人受損害者，應返還其利益。雖
    有法律上之原因，而其後已不存在者，亦同，民法第179條
    定有明文。又主張不當得利請求權存在之當事人，對於不當
    得利請求權之成立，應負舉證責任，即應證明他方係無法律
    上之原因而受利益，致其受有損害(最高法院103年度台上字
    第2198號判決意旨參照）。另負舉證責任之一方，苟能證明
    間接事實並據此推認要件事實，雖無不可，並不以直接證明
    為必要，惟此經證明之間接事實與待證之要件事實間，須依
    經驗法則或論理法則足以推認其關聯性存在，且綜合各該間
    接事實，已可使法院確信待證之要件事實為真實者，始克當
    之。否則，即應對其未就利己事實盡舉證責任一事，承擔不
    利益之結果(最高法院108年度台上字第1501號判決意見)。
    依上述最高法院判決意見，主張不當得利的請求權人，就被
    請求人受有利益且無法律上原因等構成不當得利的法律要件
    ，要負證明的責任，不當得利請求權人若僅能證明受有損害
    或所提的證據無法使法院推認並進而確信被請求人實際受有
    利益時，法院即不能僅因請求權人受有損害的事實，即依不
    當得利的法律關係判命被請求人返還請求權人所受的損害。
    另關於解除契約，若請求權人不能證明其所主張的相對人確
    實與其有契約關係，該無法證明的不利益，也應由請求權人
    負擔。
㈡、經查，原告自承所使用之手機號碼為楊士賢所有，手機號碼
    所綁定之E-mail：ve6868.a0000000.hinet.net為洪秀卿所
    有，手機中綁定之華南銀行信用卡為甲○○所有，而系爭消費
    款交易過程，外觀上係以甲○○所申辦之華南銀行信用卡、楊
    士賢所申辦之中華電信手機號碼為支付媒介，所顯示之交易
    對象亦係洪秀卿，則本件自交易外觀觀察，系爭契約係存在
    洪秀卿與被告間，實際上支付費用為甲○○與楊士賢，交易對
    象無從知悉實際上係原告以洪秀卿之帳號、甲○○之信用卡、
    楊士賢之中華電信手機號碼為交易，就交易外觀所顯示之交
    易過程均無從認定系爭契約及系爭消費款係兩造之間。
㈢、次查，自風險管控之角度觀之，被告所面臨之交易對象，年
    齡、身分不一，為避免未成年人未經法定代理人同意即購買
    遊戲締結契約，於會員系統合約中已明白標示「如您為無行
    為能力人（如未滿7歲之未成年人），應由其法定代理人代
    為之；若為限制行為能力人（滿7歲但未滿20歲），應於您
    的法定代理人閱讀、了解並同意本服務款之所有內容及其修
    改便更後，方得使用或繼續使用本服務」（見本院卷第117
    頁），顯見被告就風險控管已設有一定機制。而原告為未成
    年人，民法第79條就未成年人所交易設有保護機制，在現今
　　網路世界發達、無遠弗屆之社會，各種網路誘惑及陷井層出
    不窮，為保護未成年人之身心發展，未成年人之法定代理人
    自有關心、注意及設置保護鍵之必要，而非將各種得以在網
    路上交易之證明或工具，任意交由未成年人使用，在權衡未
    成年人之保護與交易安全下，未成年人之法定代理人，自應
    負有較高之注意義務。本件如依原告主張，將洪秀卿之帳號
    、甲○○之信用卡、楊士賢之中華電信手機號碼等足以作為網
    路交易之工具交由未成年之原告使用，致交易對象已無法辨
    識交易者是否為未成年人時，本院認為此種風險應由將交易
    工具交與未成年人之法定代理人負擔，始為公平。
㈣、再查，系爭帳戶之外觀上僅足以認定係洪秀卿為會員，系爭
    消費款明細，僅足以證明以甲○○、楊士賢名義之消費資料，
    且交易過程中，外觀上僅足以識別係甲○○所申辦之華南銀行
    信用卡、楊士賢所申辦之中華電信手機號碼為支付媒介，均
    僅足以認定系爭消費款之交易係在甲○○、楊士賢與被告間，
    自難認系爭契約存在於兩造間，原告空言主張系爭契約及系
    爭消費款係其未經法定代理人同意所為，且系爭契約復經法
    定代理人拒絕承認，系爭契約無效為由，即難採信。系爭契
    約既仍有效存在，被告所獲得系爭消費款，自非無法律上之
    原因，原告本於不當得利之法律關係，訴請被告返還系爭消
    費款，核屬無據，不應准許。
六、綜上所述，原告主張兩造間之系爭契約無效為由，依不當得
    利之法律關係，請求被告返還系爭消費款本息，為無理由，
    應予駁回。　　
七、本件事證已臻明確，兩造其餘之攻擊或防禦方法及所用之證
    據，經本院斟酌後，認為均不足以影響本判決之結果，爰不
    逐一論列，附此敘明。　　　　
八、據上論結，原告之訴為無理由，判決如主文。　　
中　　華　　民　　國　　111 　年　　11　　月　　30　　日
                  臺中簡易庭  法　官  李立傑
以上為正本係照原本作成。
如不服本判決，應於送達後二十日內，以判決違背法令為理由，
向本院提出上訴狀並表明上訴理由（上訴理由應表明一、原判決
所違背之法令及其具體內容；二、依訴訟資料可認為原判決有違
背法令之具體事實），如於本判決宣示後送達前提起上訴者，應
於判決送達後廿日內補提上訴理由書（須附繕本）。
中　　華　　民　　國　　111 　年　　11　　月　　30　　日
                              書記官  洪加芳